【裁判字號】    92,台上,342
【裁判日期】    920122
【裁判案由】    妨害自由
【裁判全文】
最高法院刑事判決                                九十二年度台上字第三四二號
    上  訴  人  甲○○
    選任辯護人  溫文昌律師
右上訴人因妨害自由案件，不服台灣高等法院台中分院中華民國八十九年九月十三日
第二審更審判決（八十九年度上更(一)字第一五九號，起訴案號：台灣南投地方法院檢
察署八十六年度偵字第一四九六號），提起上訴，本院判決如左：
    主  文
原判決撤銷，發回台灣高等法院台中分院。
    理  由
本件原判決撤銷第一審諭知上訴人甲○○無罪之判決，改判論上訴人以共同以非法方
法，剝奪人之行動自由罪，處有期徒刑捌月，固非無見。
惟查：(一)科刑判決書記載之犯罪事實，為論罪科刑適用法律之基礎，故凡於適用法律
有關之事項，必須詳加認定，明確記載，方足以資論罪科刑。刑法第三百零二條第一
項剝奪人之行動自由之「其他非法方法」，係指私行拘禁以外，以強暴、脅迫等方法
，使被害人喪失或抑制其行動自由者，始得成立。是其非法方法為何？自應於事實欄
內明白認定，詳細記載。原判決於事實欄內僅記載「甲○○……旋又共同強行陳振輝
強行押上彼等所駕駛牌照號碼ＭＵ｜一五六七號自用小客車上，載往台中縣太平市之
方向行駛」（見原判決第一頁倒數第二、一行）。而對於所謂「強行陳振輝強行押上
……自用小客車上」，其具體態樣為何？被害人陳振輝曾否抗拒？上訴人等人有無施
以強暴、脅迫等方法迫令被害人上車？均未明白認定，詳細記載，自難謂合。(二)卷查
被害人陳振輝於偵查中指稱：「來了一部車子四人，另外甲○○（上訴人）自己開一
部，我當時正在門口殺魚，他們走過來，拿高爾夫球桿打我背部，我趴在地上，他們
連續打了三下，他們拿我殺魚的刀刺我的腹部。……我有跟我媽講趕快報警，……前
面的那位就用高爾夫球桿挫我的肚子，又用手打我的眼睛」等語（見八十六年度偵字
第一四九六號卷第十九頁）。如果無訛，則上訴人等係以高爾夫球桿打被害人之腹、
背部，又以魚刀刺腹部，並以手打眼部。然依台灣省立南投醫院及簡美華眼科診所驗
傷結果，則認「上唇口腔粘膜挫傷（三〤一公分）、左腹挫淤傷（六〤二公分）、左
手虎口挫傷淤腫（六〤六公分）、左背挫淤傷（十六〤三‧五公分）」、「右眼玻璃
體出血」，有台灣省立南投醫院驗傷診斷書（見同上偵查卷第九頁）、簡美華診所診
斷證明書（見同上卷第二十七頁）附卷可憑。是被害人所受之傷究係如何造成，自應
傳喚台灣省立南投醫院及簡美華診所看診之醫師加以調查，以釐清事實真相。乃原判
決未詳細調查，遽於判決理由內論述「被害人所受之傷應係被告（上訴人）等以拳頭
毆打所致」（見原判決第五頁倒數第四行）即與卷內資料不符，且有調查之職責未盡
及判決理由不備之違法。上訴意旨執以指摘，為有理由，應認原判決仍有撤銷發回之
原因。
據上論結，應依刑事訴訟法第三百九十七條、第四百零一條，判決如主文。
中      華      民      國    九十二    年      一      月    二十二    日
                              最高法院刑事第十庭
                                  審判長法官  林  增  福
                                        法官  邵  燕  玲
                                        法官  吳  昆  仁
                                        法官  陳  世  雄
                                        法官  惠  光  霞
      右正本證明與原本無異
                                              書  記  官
中      華      民      國    九十二    年      一      月    二十九    日


司法院資訊處製作；財團法人民間司法改革基金會備份。
